【裁判字號】    96,易,36
【裁判日期】    970310
【裁判案由】    贓物
【裁判全文】
臺灣屏東地方法院刑事判決                96年度易字第36號
公  訴  人  臺灣屏東地方法院檢察署檢察官
被      告  丁○○
選任辯護人  徐豐益律師
被      告  丙○○
            乙○○
上列被告因贓物案件，經檢察官提起公訴（94年度偵字第1741號
），本院判決如下：
    主  文
丁○○共同故買贓物，處有期徒刑壹年，減為有期徒刑陸月，如
易科罰金，以銀元佰元即新臺幣玖佰元折算壹日。
丙○○共同故買贓物，處有期徒刑拾月，減為有期徒刑伍月，如
易科罰金，以銀元佰元即新臺幣玖佰元折算壹日。
乙○○搬運贓物，累犯，處有期徒刑捌月，減為有期徒刑肆月，
如易科罰金，以銀元佰元即新臺幣玖佰元折算壹日。
    事  實
一、乙○○前於民國85年間因偽造有價證券案件，經本院以85年
    度自字第23號判決判處有期徒刑5 年確定，於90年6 月22日
    縮短刑期假釋出監，並於93年2 月21日縮刑期滿執行完畢。
    詎其猶不知悔改，與丁○○、丙○○均明知樹體長有溝狀、
    樹瘤、螺旋狀之七里香，係分布於恆春半島國有林班地之特
    殊物種，為森林之主產物，而丁○○、丙○○亦知悉姓名、
    年籍不詳，綽號「軟仔」之成年男子所兜售長有溝狀、樹瘤
    、螺旋狀之七里香56棵，係盜挖自上開國有林班地之贓物。
    詎丁○○、丙○○為謀私利，竟共同基於故買贓物之犯意聯
    絡，由丁○○以每棵新臺幣（下同）3,000 元之代價，委託
    丙○○在屏東地區收購盜挖之七里香，於94年1 月間某日，
    丙○○以每棵7,000 元至8,000 元之代價，在屏東縣滿州鄉
    港仔村，向「軟仔」購買自行政院農委會林務局屏東林管處
    所管轄之恆春國有林班地內所盜挖之七里香56棵。丁○○收
    購後，即以20,000元之代價，委由丙○○僱用他人搬運上開
    七里香56棵，而乙○○明知上開森林主產物七里香56棵，係
    來源不明之贓物，竟基於搬運贓物之犯意，於94年1 月22日
    晚間，駕駛車牌號碼JP-459號營業大貨車，前往屏東縣滿州
    鄉九棚村某處，分3 天共搬運4 趟，接續將上開七里香56棵
    載運至高雄縣燕巢鄉某處交予丁○○裝櫃，再由丁○○委託
    不知情之傅宗禧，以傅宗禧名義向高雄港海關辦理出口。嗣
    於94年1 月25日16時許，為海岸巡防署南部地區巡防局屏東
    機動查緝隊會同財政部高雄關稅局等單位，在高雄港116 號
    碼頭EMCU0000000 號貨櫃中查獲上開七里香56棵，經循線追
    查，始知上情。
二、案經海岸巡防署南部地區巡防局屏東機動查緝隊報請臺灣屏
    東地方法院檢察署檢察官偵查起訴。
    理  由
壹、程序方面：
一、按刑事訴訟法新制採改良式當事人進行主義，為保障被告防
    禦權及維護直接審理與言詞審理原則，刑事訴訟法第159 條
    第1 項規定：「被告以外之人於審判外之言詞或書面陳述，
    除法律有規定者外，不得作為證據。」酌採英美法之傳聞法
    則。復於第159 條之1 至第159 條之5 增設例外規定，以應
    實務需要，俾符實體真實發現之訴訟目的。本件被告丙○○
    、乙○○、己○○之警詢筆錄，對被告丁○○而言，均屬被
    告以外之人於審判外之書面陳述，且查無前述例外規定之情
    事，依上開規定，被告丙○○、乙○○、己○○之警詢筆錄
    ，對被告丁○○而言，均不得作為證據。
二、次按刑事訴訟法第158 條之3 規定：「證人、鑑定人依法應
    具結而未具結者，其證言或鑑定意見，不得作為證據。」所
    謂「依法應具結而未具結者」，係指法官或檢察官依刑事訴
    訟法第175 條之規定，以證人身分傳喚被告以外之人（證人
    、告發人、告訴人、被害人、共犯或共同被告）到庭作證，
    或雖非以證人身分傳喚到庭，而於訊問調查過程中，轉換為
    證人身分為調查時，此時其等供述之身分為證人，則法官、
    檢察官自應依刑事訴訟法第186 條有關具結之規定，命證人
    供前或供後具結，其陳述始符合刑事訴訟法第158 條之3之
    規定，而有證據能力。若法官或檢察官非以證人身分傳喚而
    以告發人、告訴人、被害人或共犯、共同被告身分傳喚到庭
    為訊問時，其身分既非證人，即與「依法應具結」之要件不
    合，縱未命其具結，純屬法官或檢察官調查證據職權之適法
    行使，當無違法可言（最高法院96年度台上字第3527號判決
    意旨參照）。又偵查中訊問證人，法無明文必須傳喚被告使
    之得以在場；刑事訴訟法第248 條第1 項前段雖規定「如被
    告在場者，被告得親自詰問」，事實上亦難期被告有於偵查
    中行使詰問權之機會。此項未經被告詰問之被告以外之人於
    偵查中向檢察官所為之陳述，依刑事訴訟法第159 條之1 第
    2 項之規定，原則上屬於法律規定為有證據能力之傳聞證據
    ，於例外顯有不可信之情況，始否定其得為證據。是得為證
    據之被告以外之人於偵查中向檢察官所為之陳述，因其陳述
    未經被告詰問，應認屬於未經合法調查之證據，非為無證據
    能力，而禁止證據之使用。此項詰問權之欠缺，非不得於審
    判中由被告行使以補正，而完足為經合法調查之證據（最高
    法院96年度台上字第6682號、96年度台上字第7495號、97年
    度台上字第356 號判決意旨參照）。被告丙○○於94年2 月
    2 日於偵查中之證述，已依法具結，且被告丁○○未曾釋明
    上開證述有何顯不可信之情況，自不得以其陳述中未經被告
    丁○○詰問，即謂被告丙○○上開偵查中之證述無證據能力
    ；而被告丙○○、乙○○其餘偵查中之供述，係以被告之身
    分接受檢察官之訊問，其身分既非證人，即與「依法應具結
    」之要件不合，縱未命其具結，純屬法官或檢察官調查證據
    職權之適法行使，當無違法可言，且被告丙○○、乙○○嗣
    均已於本院審理時到庭，並以證人身分具結後接受交互詰問
    ，自已保障被告丁○○之詰問權，是以，證人即被告丙○○
    、乙○○於偵查中之前開證述，依刑事訴訟法第159 條之1
    第2 項之規定，對被告丁○○而言，自均得為證據。另證人
    戊○○於偵查中之證述，已依法具結，被告3 人均未曾釋明
    其證言有何顯不可信之情況，依上開規定，自得為證據。
三、再按被告以外之人（包括證人、鑑定人、告訴人、被害人及
    共同被告等）於審判外之陳述雖不符前4 條之規定，而經當
    事人於審判程序同意作為證據，法院審酌該言詞陳述或書面
    陳述作成時之情況，認為適當者，亦得為證據；當事人、代
    理人或辯護人於法院調查證據時，知有第159 條第1 項不得
    為證據之情形，而未於言詞辯論終結前聲明異議者，視為有
    前項之同意，刑事訴訟法第159 條之5 定有明文。立法意旨
    在於傳聞證據未經當事人之反對詰問予以核實，原則上先予
    排除。惟若當事人已放棄反對詰問權，於審判程序中表明同
    意該等傳聞證據可作為證據；或於言詞辯論終結前未聲明異
    議，基於尊重當事人對傳聞證據之處分權，及證據資料愈豐
    富，愈有助於真實發見之理念，且強化言詞辯論主義，使訴
    訟程序得以順暢進行，上開傳聞證據亦均具有證據能力。證
    人傅宗禧、戊○○之警詢筆錄及收據、合法採運之花蓮縣富
    里鄉公所公私有林產物採運許可證、申請採運許可延期申請
    書、合約書等文件，雖分屬被告以外之人於審判外之言詞或
    書面陳述，均屬傳聞證據，惟檢察官、被告及辯護人對於上
    開證據，經於本院審判程序時予以提示並告以要旨，且各經
    檢察官、被告及辯護人表示意見，當事人已知上述證據均為
    傳聞證據，然均未於言詞辯論終結前對該等證據表示異議，
    本院審酌上開證據作成時之情狀，並無違法或不當等情形，
    認為以之作為本案之證據亦屬適當，依上開規定，自均具證
    據能力。
四、又按偵查關實施合法監聽時，意外發現本案以外之案件時，
    此項「另案監聽」所取得之證據，於證據能力之評價上固應
    予以嚴格要求及控管，以免有違憲法第12條所保障人民有秘
    密通訊自由之規定；惟依刑事訴訟法第228 條第1 項、第23
    0 條第2 項及第231 條第2 項等規定，偵查機關在合法監聽
    下得知有犯罪嫌疑時，究不能充耳不聞，否則，反而有違上
    開法定偵查之義務，故其得作為繼續偵查之依據，應無疑義
    ，因而繼續偵查取得之證據，倘若符合法定程序時，亦應肯
    定其證據能力。本件卷附之通訊監察書，乃臺灣屏東地方法
    院檢察署檢察官所核發，以對董姓犯罪嫌疑人所涉違反懲治
    走私條例第2 條、毒品危害防制條例第4 條等案件，就被告
    乙○○持用之門號0000000000號行動電話實施通訊監察，其
    監察期間自93年12月31日起至94年1 月28日止，有臺灣屏東
    地方法院檢察署93年12月29日屏檢和監字第489 號通訊監察
    書1 件在卷可稽（見本院卷第60頁）。是本案通訊監察內容
    係檢察官依法核發通訊監察書實施通訊監察後，基於偶然間
    或無意間所為「另案監聽」下取得之證據，因原本之監聽程
    序符合前開通訊保障及監察法之法定程序，並無違法之情事
    ，而當時所發現之相關犯罪事實，若不即時截取將會產生稍
    縱即失之遺憾，是在急迫緊急狀況下，對於偵查機關實合法
    監聽之際，偶然間或無意間發現與本案無關之通訊內容，而
    涉及其他受監聽對象（即被告張正發）所犯（監聽票未記載
    之犯罪行為）之犯罪事實，自得先行截取並加以保存，以待
    他日作為證據使用，且法院容許該項證據作為認定犯罪事實
    之依據，並無妨害憲法第12條所保障人民秘密通訊自由之重
    大違法情事，亦無害於公平正義，復未違背憲法第8 條、第
    16條所示應依正當法律程序保障人身自由及受公平審判權利
    之保障等意旨，是上述通訊監聽既係偵查機關因另案監聽所
    取得之證據，且無違法情事，自應認有證據能力。而卷附之
    監聽譯文（見警卷第80至82頁），係偵查人員將上開監聽紀
    錄轉為具體文字紀錄，而檢察官、被告及辯護人於本院審理
    中，就上開監聽譯文之證據能力，均未爭執其證據能力，本
    院審酌上開證據作成時之情狀，並無違法或不當等情形，認
    為以之作為本案之證據亦屬適當，依刑事訴訟法第159條之5
    第1項規定，自具證據能力（最高法院93年度台上3533號、
    94年度台上字第1976號判決意旨參照）。
貳、實體方面：
一、訊據被告丁○○、丙○○矢口否認有何故買贓物之犯行；被
    告乙○○矢口否認有何搬運贓物之犯行。被告丁○○辯稱：
    扣案之七里香係向戊○○所購買的，而丙○○委由乙○○運
    送者非扣案之七里香云云；被告丙○○辯稱：伊有幫丁○○
    向「軟仔」收購七里香，但伊未到現場看過，就僱請乙○○
    前往載貨，故不知道扣案之七里香是否即為伊向「軟仔」所
    收購者云云；被告乙○○則辯稱：伊僅負責載運合法盆栽而
    已云云。經查：
(一)、上開被告丁○○如何以每棵3,000 元之代價，委託被告丙○○在屏東地區收購七里香，而被告丙○○於94年1 月間某日
    ，以每棵7,000 元至8,000 元之價格，向屏東縣滿州鄉港仔
    村之綽號「軟仔」收購七里香56棵後，再由被告丁○○介紹
    被告丙○○以20,000元之代價，僱用被告乙○○駕駛車牌號
    碼JP-459號營業大貨車，前往屏東縣滿州鄉九棚村某處，分
    3 天共搬運4 趟，將上開七里香56棵載運至高雄縣燕巢鄉某
    處裝櫃等情，分據被告丁○○、丙○○、乙○○於警詢、偵
    查中及本院審理時供承不諱（見警卷第21至22頁、第26至27
    頁、偵字第1042號卷【下稱偵卷一】第21至22頁、偵字第11
    45號卷【下稱偵卷二】第29至30頁、偵卷第1741號卷【下稱
    偵卷三】第99至100 頁、本院卷第154 頁反面至155 頁、第
    156 頁、第159 頁反面），且被告3 人之供述互核一致，堪
    信為真實，此外，復有通訊監察書及其譯文各1 件附卷可證
    （見本院卷第60頁、警卷第80至82頁），足見被告丁○○確
    有委託被告丙○○收購七里香，並由被告乙○○載運至高雄
    縣燕巢鄉予被告丁○○裝櫃之事實，應可認定。
(二)、又扣案之七里香56棵，大小不一，直徑有10多公分，亦有30
    多公分的，高度則有將近2 公尺，亦有3 、4 公尺的，樹齡
    依直徑12公分90年推論，自90年到300 年左右均有，且枝株
    體有轉溝、螺旋、彎曲、不規則之情形，此係因恆春半島有
    落山風、乾旱及惡劣地形，致七里香之枝株體長得彎曲、旋
    轉，頗具藝術氣息及價值，算是林地之產物，而離開恆春半
    島往北地帶所生長之七里香枝株體都是直直的，粗粗的不會
    旋轉，沒有什麼價值等情，業據證人即林務局恆春工作站技
    士己○○於本院審理時具結證述明確（見本院卷第125 至12
    7 頁）。另本件扣案之七里香枝株體上有發現恆春血藤、沙
    勒竹、土樟等葉片，而此3 種植物係恆春半島特有之植物一
    節，復據證人己○○、證人即查獲警員甲○○於本院審理時
    具結證述綦詳（見本院卷第126 至127 頁、第150 頁），而
    上開恆春血藤、土樟均係恆春半島之特產，沙勒竹則多分布
    在臺灣南部低地等情，並據臺灣樹木誌記載明確（見警卷第
    91至93頁），此外，復有血藤葉2 片扣案及查獲照片79幀、
    明細表1 件在卷可證（見警卷第97頁、第107至137頁），足
    見扣案之七里香係產自恆春半島，應無疑義。再依上開七里
    香照片及明細表觀之，扣案之七里香高度在100公分以下者4
    棵、在100公分以上200公分以下者8 棵、在200公分以上300
    公分以下者20棵、在300公分以上400公分以下者21棵、在40
    0公分以上者3棵，而直徑最小者為15公分，僅有1 棵，多數
    直徑係在20多公分近30公分左右，是依扣案之七里香數量頗
    多，且多為逾百年以上之大樹觀之，並參酌七里香係屬林地
    產物，一般園藝或私人種植尚難以將七里香栽種成百年活樹
    ，更遑論能栽種出高達56棵之百年七里香活樹等情，堪認扣
    案之七里香並非為園藝種植之盆栽，係盜挖自恆春地區國有
    林班地之森林主產物，而屬贓物無訛。
(三)、至被告丁○○雖辯稱：扣案之七里香56棵係購自戊○○云云
    。然查扣案之七里香確係被告丁○○委託不知情之傅宗禧，
    向高雄港海關辦理出口之情，已據證人傅宗禧於警詢證述明
    確（見警卷第32頁），並經被告丁○○自承在卷（見警卷第
    17頁、本院卷第55頁），是上開扣案之贓物七里香確係被告
    丁○○所有無誤。雖證人戊○○於警詢、偵查中及本院審理
    時證稱：被告丁○○於94年1 月12日曾向伊購買56棵七里香
    活樹云云（見警卷第37頁、偵卷第13頁、本院卷第128 頁）
    ，惟證人戊○○於警詢時證述：伊售予丁○○之七里香56棵
    平均高度在1 公尺左右，直徑15公分等語（見警卷第38頁）
    、於偵查中證稱：伊販賣予丁○○之七里香比查獲照片中之
    七里香小棵，大棵的沒有幾棵等語（偵卷三第13頁）、於本
    院審理時證稱：伊販賣予丁○○之七里香來源，係伊在花蓮
    富里、台東糖廠造林開路時所挖掘的，大約1公尺左右，1.
    8公尺的也有等語（見本院卷第128頁），是依證人戊○○上
    開證詞可知，其所販售予被告丁○○之七里香活樹多屬小棵
    ，而與扣案之七里香係高度達300至400公尺，直徑直逼30公
    分之百年活樹，迥然不同，且扣案之七里香有溝狀、樹瘤、
    螺旋狀，此乃生長在恆春半島之七里香所特有之樹形，而花
    蓮縣富里鄉、台東糖廠附近所生長之七里香，則因無強大之
    落山風及乾旱之環境，即不會有溝狀、樹瘤、螺旋狀之樹形
    ，故扣案之七里香當不可能產自花東地區。又證人戊○○固
    出具被告丁○○購買七里香之收據2 張、合法採運之花蓮縣
    富里鄉公所公私有林產物採運許可證3 張及申請採運許可延
    期申請書、合約書各1 件為證（見警卷第64至65頁、第69頁
    、第71頁、第74至76頁、第77頁），然上開扣案之七里香既
    與戊○○所販售予被告丁○○者不同，上開收據及證明文件
    即與本件扣案之七里香無涉，自難逕採為被告丁○○有利之
    證據。是被告丁○○上開所辯，與事實不符，不足採信。
(四)、再被告丙○○雖辯稱：伊未到現場看過貨，不知道扣案之七
    里香，是否係伊所採購的云云；被告乙○○則辯稱：伊係受
    僱載運合法盆栽，伊不知盆栽係七里香云云。然查：
 1、被告丙○○於警詢、偵查中業已供承：伊有前往屏東縣滿州
    鄉港仔村綽號「軟仔」家附近之空地看七里香活樹；伊1 株
    係買7,000 至8,000 元，伊在現場就付錢，轉手後，丁○○
    1 株給伊3,000 元；伊向綽號「軟仔」購買的七里香都是大
    棵的等語（見警卷第27頁、偵卷二第21頁）。再參以上開七
    里香係被告丙○○先付費僱請被告乙○○前往載運予被告丁○○之情，則被告丙○○既係為被告丁○○收購大棵之七里
    香活樹，且已付款予「軟仔」及被告乙○○，並藉以從中獲
    取每棵3,000 元之利益，衡之常情，被告丙○○為確保本身
    之利益，理應會在付款予「軟仔」及付費僱用被告乙○○前
    ，會先前往「軟仔」處以確認所收購之七里香是否符合被告
    丁○○之需求，如此方能避免日後遭被告丁○○退貨而血本
    無歸，是以，被告丙○○辯稱：所收購者不知道是否為扣案
    之七里香云云，顯與常情相悖，尚難採信。
 2、被告乙○○於警詢及偵查中業已供稱：伊有把樹頭吊起來給
    現場之人包水草，以免樹木死亡；伊係運查獲照片所示之七
    里香等語（見警卷第23頁、偵卷一第30頁），依此，被告乙○○顯有看過載運之樹種，且參以被告乙○○載運樹種已有
    2 年之久（見警卷第24頁），則被告乙○○豈有不識所載運
    者即係扣案七里香之理，是被告乙○○辯稱：伊不知道所載
    運者係何物云云，顯屬卸責之詞，不可採信。
(五)、另觀以被告丙○○於僱用被告乙○○載運扣案七里香之際，
    猶在制高點處觀察附近狀況之情，業據被告丙○○於警詢時
    供承明確（見警卷第27頁），再佐以被告丙○○之門號0000
    000000號行動電話、被告乙○○之門號0000000000號行動電
    話之通訊監察譯文顯示：
 1、於94年1月23日15時37分許，被告丙○○（即譯文代號B）問
    被告乙○○（即譯文代號A）到哪了？被告乙○○說在港仔
    。被告丙○○問：你等下是要放在那還是？被告乙○○回答
    ：放在那，若是急出來也沒有關係。被告丙○○則回以：你
    敢拖出來啊！被告乙○○答稱：嗯，越快越好。
 2、於94年1 月23日16時32分許，被告乙○○說：等下會從東元
    （音譯）出來，叫被告丙○○注意一下路口，並說現在要騎
    機車出去巡看看有沒有那個，若沒有就要回去開車。
 3、於94年1 月23日16時38分許，被告乙○○要被告丙○○叫1
    個小的押車，「港仔」派出所有2 台警車在那。
 4、於94年1 月24日18時19分許，被告乙○○叫被告丙○○在派
    出所看一下，說那邊比較重要，被告丙○○則說前後都有1
    個在看。
 5、是依上開通訊監察譯文觀之，倘被告丙○○、乙○○均認所
    要載運之七里香係屬合法之物，則其2 人何須於載運之際通
    話頻繁，且被告丙○○豈會質疑被告乙○○竟敢將扣案之七
    里香拖運出去，並叮嚀派出所前後都有警察在；而被告乙○○何以會要求被告丙○○派小的押車，並先騎機車巡視確認
    無警察時始敢載運扣案之七里香出來，依此，俱認被告丙○○、乙○○應可知悉所載運之扣案七里香並非合法之物。
(六)、又扣案之七里香係被告丁○○要求被告丙○○收購，且事先
    已確認首肯之情，已如前述，則參以被告丁○○從事花木買
    賣已幾十年、被告丙○○從事園藝工作達十幾年、被告乙○○從事載運樹種工作亦有2 年之久等情，已據其等供承在卷
    （見警卷第24頁、第30頁、本院卷第160 頁），是依其等之
    知識、經驗，應知扣案之七里香係來路不明之贓物，已無疑
    義。
(七)、綜上所述，勾稽互核，本件事證明確，被告3 人犯行均已堪
    認定。
二、論罪科刑部分：
(一)、按行為後法律有變更者，適用行為時之法律。但行為後之法
    律有利於行為人者，適用最有利於行為人之法律，刑法第2
    條第1 項定有明文。再按行為後法律有變更者，應將行為時
    之法律與裁判時之法律比較適用最有利於行為人之法律；又
    新舊刑法關於刑之規定，雖同採從輕主義，惟比較時仍應就
    罪刑有關之共犯、未遂犯、連續犯、牽連犯以及累犯加重、
    自首減輕、暨其他法定加減原因、與加減比例等一切情形，
    綜其全部之結果，而為比較，再適用有利於行為人之法律處
    斷，而不得一部割裂分別適用不同之新舊法（最高法院24年
    上字第4634號、29年上字第964 號判例意旨、95年第8 次刑
    事庭會議決議參照）。本件被告3 人行為後，94年2 月2 日
    修正之刑法，業已於95年7 月1 日施行，本案論罪科刑所適
    用之刑法法律有所變更，茲詳述如下：
 1、被告行為後，刑法第28條關於共同正犯之規定，已由原規定
    「2 人以上共同實施犯罪之行為者，皆為正犯」，修正為「
    2 人以上共同實行犯罪之行為者，皆為正犯」，即將舊法之
    「實施」修正為「實行」。原「實施」之概念，包含陰謀、
    預備、著手及實行等階段之行為，修正後僅共同實行犯罪行
    為始成立共同正犯。是新法共同正犯之範圍已有限縮，排除
    陰謀犯、預備犯之共同正犯。新舊法就共同正犯之範圍既因
    此而有變動，自屬犯罪後法律有變更，而非僅屬純文字修正
    ，應有新舊法比較適用之問題（最高法院96年度台上字第93
    4 號判決意旨參照）。本件被告丁○○、丙○○2 人係基於
    共同犯罪之意思，而參與犯罪構成要件行為，不論依新舊法
    規定，均構成共同正犯，比較新舊法結果，修正後之規定，
    對被告並無較有利之情形，自應依被告丁○○、丙○○行為
    時即修正前之規定處斷。
 2、修正後刑法第33條第5 款規定：「罰金：新臺幣1,000 元以
    上，以百元計算之」，修正前之刑法同條款則規定：「罰金
    ：1 元以上」（計算結果為「新臺幣30元」），故依修正後
    之規定，刑法第349 條第2 項之法定刑中有關罰金刑之下限
    已經提高。是比較新舊法之結果，以修正前之規定較為有利
    於被告3 人。
 3、修正後刑法第47條、第49條關於累犯之規定，以出於故意再
    犯有期徒刑以上之罪者為限，並增訂強制工作免其執行或執
    行完畢後，5 年內故意再犯有期徒刑以上之罪者，以累犯論
    之規定；且刪除「依軍法」受裁判者，不適用累犯之規定，
    以求司法與軍法一致。是以，修正後之累犯範圍已有所減縮
    及擴張，當屬科刑規範事項之變更，應有新、舊法比較適用
    之問題。本件被告乙○○於有期徒刑執行完畢後5 年內故意
    再犯本件有期徒刑以上之罪，不論依修正前之刑法第47條，
    或修正後刑法第47條第1 項規定，均構成累犯，比較新舊法
    結果，修正後之規定，對被告並無較有利之情形，自應依被
    告乙○○行為時即修正前之規定論斷。
 4、本院綜合比較結果，本件論罪科刑之刑法法律，以修正前之
    刑法規定對被告3 人較為有利，依刑法第2 條第1 項前段之
    規定，應一體適用最有利於行為人之法律即修正前刑法之相
    關規定。
(二)、按所謂森林「主產物」，係指生立、枯損、倒伏之竹木及餘
    留之根株、殘材，國有林林產物處分規則第3 條第1 款定有
    明文。故核被告丁○○、丙○○之收購七里香行為，均係犯
    森林法第50條之收買贓物罪，應依刑法第349 條第2項 之故
    買贓物處斷；被告乙○○載運七里香之行為，係犯森林法第
    50條之搬運森林主產物罪，應依刑法第349 條第2 項之搬運
    贓物罪處斷。公訴意旨認被告丁○○、丙○○僅構成刑法第
    349 條第2 項之故買贓物罪、被告乙○○僅構成刑法第349
    條第2 項之搬運贓物罪，容有未洽，惟其起訴之基本事實相
    同，爰依法變更起訴法條。被告丁○○、丙○○故買贓物七
    里香後，僱用被告乙○○之搬運贓物七里香行為，應為故買
    贓物行為所吸收，不另論罪。又如數行為於同時同地或密切
    接近之時地實施，侵害同一之法益，各行為之獨立性極為薄
    弱，依一般社會觀念，在時間差距上，難以強行分開，在刑
    法評價上，以視為數個舉動之接續施行，合為包括之一行為
    予以評價，較為合理，屬接續犯，為包括之一罪（最高法院
    86年台上字第3295號判例參照）。本件被告乙○○分3天4次
    搬運贓物七里香之數舉動，均係於密切之時、地下所為，侵
    害者為同一法益，該數次搬運贓物行為獨立性極為薄弱，屬
    接續犯，為包括之一罪。又被告丁○○、丙○○就上開故買
    贓物七里香之犯行間，有犯意聯絡與行為分擔，皆為共同正
    犯。被告乙○○前於85年間因偽造有價證券案件，經本院以
    85年度自字第23號判決判處有期徒刑5 年確定，於90 年6月
    22日縮短刑期假釋出監，並於93年2 月21日縮刑期滿執行完
    畢，有臺灣高等法院被告前案紀錄表1 紙在卷可考，其受有
    期徒刑之執行完畢，5 年內再犯本件有期徒刑以上之罪，為
    累犯，應依法加重其刑。爰審酌被告3 人為圖私利，竟故買
    或搬運盜挖自國有林地內之特有樹種七里香，且故買或搬運
    之七里香數量非微，助長盜挖森林主產物之犯行，並對森林
    資源及山林面貌造成損害，危害自然生態及森林資源，減損
    森林涵養水源，孕育萬物之功能，所生危害非輕，且犯後猶
    飾詞圖卸，毫無悔意之犯後態度，並兼衡被告丁○○小學肄
    業、被告丙○○國中畢業，智識程度均不高；被告乙○○高
    職畢業，智識程度尚可、被告丁○○、乙○○家庭經濟小康
    ，生活狀況均不差、被告丙○○家庭經濟勉持，生活狀況不
    佳及被告丙○○無犯罪前科，素行良好、被告丁○○前有妨
    害自由、違反稅捐稽徵法等前科（未構成累犯）、被告乙○○則有偽造有價證券前科，素行均不佳等一切情狀，分別量
    處如主文所示之刑。至檢察官認被告丁○○係收購盜挖之國
    寶級七里香，且犯後態度不佳，因而具體求刑有期徒刑3 年
    ，惟故買自國有林班地之贓物七里香雖違反森林法，然仍依
    刑法第349 條第2 項規定處斷，法並無加重之規定，至被告
    丁○○犯後雖否認犯行，然此乃人之常情，自不能因此即認
    被告丁○○犯後態度不佳，而對被告丁○○從重量刑，本院
    認量處上開之刑，已足懲戒被告丁○○犯行，求刑意旨毋寧
    過重，附此敘明。
(三)、又被告3 人犯罪後，中華民國九十六年罪犯減刑條例業於96
    年6 月15日公布，並於96年7 月16日起施行，而被告上開犯
    罪時點，係在96年4 月24日之前，且所犯之罪核與該條例第
    2 條第1 項之規定相符，復無同條例第3 條限制減刑之除外
    情事存在，爰依該條例第2 條第1 項第3 款規定，減其3 人
    上開宣告刑期2 分之1 。又修正後刑法第41條第1 項有關易
    科罰金折算標準，由修正前所規定「得以1 元以上3 元以下
    折算1 日」提高為「以新臺幣1,000 元、2,000 元、3,000
    元折算1 日」，並刪除「因身體、教育、職業或家庭之關係
    ，執行顯有困難者」之條件，第2 項增訂「前項規定於數罪
    併罰，其應執行之刑未逾6 月者，亦適用之」；而修正前刑
    法第41條第1 項之折算標準，係以1 元以上3 元以下折算1
    日，依修正前罰金罰鍰提高標準條例第2 條規定，就其原定
    數額提高為100 倍折算1 日（經折算為新臺幣後，應以新臺
    幣300 元以上900 元以下折算1 日），故關於易科罰金之折
    算標準，顯以修正前之折算標準對被告較有利。爰依刑法第
    2 條第1 項前段規定，適用修正前刑法第41條第1 項前段、
    修正前罰金罰鍰提高標準條例第2 條規定，並審酌被告等之
    資力、職業及社會地位等情，均諭知易科罰金之折算標準。
據上論斷，應依刑事訴訟法第299條第1項前段、第300條，森林
法第50條，刑法第2條第1項前段、第11條前段、第28條（修正前
）、第349條第2項、第47條（條正前）、第41條第1項前段（修
正前），刑法施行法第1 條之1 ，修正前罰金罰鍰提高標準條例
第2 條，中華民國九十六年罪犯減刑條例第2 條第1 項第3 款、
第7條、第9條，判決如主文。
本案經檢察官許英輝到庭執行職務。
中    華    民    國    97    年    3     月    10    日
                  刑事第二庭  審判長法  官  黃國永
                                    法  官  陳海寧
                                    法  官  蘇碧珠
以上正本證明與原本無異。
如不服本判決應於收受本判決送達後10日內向本院提出上訴書狀
，其未敘述上訴理由者，並得於提起上訴後10日內向本院補提理
由書狀（均須按他造當事人之人數附繕本）「切勿逕送上級法院
」
中    華    民    國    97    年    3     月    10    日
                                    書記官  賀燕花
附錄本案論罪法條全文
森林法第50條：
竊取森林主、副產物，收受、搬運、寄藏、收買贓物或為牙保者
，依刑法規定處斷。
中華民國刑法第349條第2項：
搬運、寄藏、故買贓物或為牙保者，處 5 年以下有期徒刑、拘役
或科或併科 1 千元以下罰金。


司法院資訊處製作；財團法人民間司法改革基金會備份。
